臺灣士林地方法院刑事判決　　　　　　　 96年度易字第806號
公　訴　人　臺灣士林地方法院檢察署檢察官
被　　　告　甲○○
　　　　　　　　　　　7樓
上列被告因毒品危害防制條例案件，經檢察官提起公訴（96年度
毒偵字第574 號），本院判決如下：
    主  文
甲○○施用第二級毒品，累犯，處有期徒刑柒月。
扣案之吸食器貳組均沒收。
    事  實
一、甲○○前於88年間、90年間因施用毒品案件，先後經本院裁
    定送觀察、勒戒後，均認無繼續施用毒品之傾向，分別於民
    國89年1 月27日、90年3 月29日觀察、勒戒執行完畢釋放，
    並經台灣士林地方法院檢察署（下稱士林地檢署）檢察官以
    88年度毒偵字第1323號、90年度毒偵字第548 號為不起訴處
    分確定。又因施用毒品案件經士林地檢署檢察官以94年度毒
    偵字第829 號、第853 號提起公訴，經本院以94年度易字第
    465 號判決處有期徒刑8 月確定，於95年7 月1 日縮刑期滿
    執行完畢。再因竊盜案件，經本院以95年士簡字第282 號判
    決處有期徒刑6 月確定，於95年9 月12日易科罰金執行完畢
    。詎猶不知悛悔，復基於施用第二級毒品甲基安非他命之犯
    意，於96年3 月4 日中午12時許，為警採尿往前回溯4 日內
    某時，在台北縣汐止市○○路○ 段228 巷18弄16號7 樓住處
    ，以吸食器燒烤吸其煙氣方式，施用第二級毒品甲基安非他
    命。嗣於96年3 月4 日上午10時30分許，在上開住處為警搜
    索查獲，並扣得吸食器2 組。
二、案經臺北市政府警察局內湖分局報告臺灣士林地方法院檢察
    署檢察官偵查起訴。
    理  由
一、前揭犯罪事實，業據被告甲○○於警訊及偵審時坦承不諱，
    且被告為警查獲後所採集之尿液，經送台灣尖端先進生技醫
    藥股份有限公司以氣相層析質譜儀分析法檢驗結果，呈甲基
    安非他命陽性反應等情，有該公司96年3 月15日濫用藥物檢
    驗報告1 紙附卷可稽（偵查卷第65頁）。此外，復有供施用
    毒品甲基安非他命之吸食器2 組扣案可資佐證。綜上，堪認
    被告之自白與事實相符，足以採信。
二、按92年7 月9 日新修正之毒品危害防制條例刪除2 犯及3 犯
    之規定，一改修法前繁雜之處遇程序，僅將施用毒品者簡化
    區分為初犯、再犯，並認施用毒品者係屬病患性犯人，以觀
    察、勒戒戒除其身癮，並以強制戒治去除其心癮。經觀察、
    勒戒或強制戒治執行完畢釋放後，若係5 年後再犯該條例第
    10條施用毒品罪者，與同條例第20條第1 項、第2 項關於「
    初犯」之處理方式相同，檢察官應先聲請法院裁定令被告入
    勒戒處所觀察、勒戒，並視有無繼續施用毒品傾向，決定應
    予釋放、為不起訴之處分，或應聲請法院裁定令入勒戒處所
    強制戒治；若係5 年內「再犯」同條例第10條施用毒品罪者
    ，依同條例第23條第2 項規定，檢察官則應依法追訴。觀諸
    該條例第20條第3 項之修正理由：「觀察、勒戒或強制戒治
    5 年後再犯者，顯見前所實施之觀察、勒戒或強制戒治已足
    以遮斷其施用毒品之癮，為期自新及協助其戒除毒癮，對此
    5 年後再犯者，爰明定仍適用初犯之規定，先經觀察、勒戒
    、強制戒治之程序。」及同條例第23條第2 項之修正理由：
    「為配合簡化施用毒品犯之刑事處遇程序，並鑑於經觀察、
    勒戒或強制戒治執行完畢釋放後5 年內再犯者，其再犯率甚
    高，原據以實施之觀察、勒戒及強制戒治既已無法收其實效
    ，自應施以刑事處遇」，顯然如施用毒品者係前經觀察、勒
    戒或強制戒治等治療程序執行完畢5 年後，始再施用毒品之
    「初犯」，因前所執行之觀察、勒戒或強制戒治已足收戒除
    毒癮之效，自應重新執行觀察、勒戒或強制戒治等治療程序
    ，並於治療程序執行完畢後，由檢察官為不起訴處分，毋庸
    對之追訴處罰；反之，在「再犯」之情形，因其先前所為治
    療程序顯未能收戒斷毒癮之效，且考量施用毒品者之再犯率
    偏高，乃簡化其刑事處遇程序，而逕予追訴處罰，不再施以
    治療程序。參酌上開立法理由，修正毒品危害防制條例就施
    用毒品者，祇於「初犯」及「5 年後再犯」二種情形，有其
    追訴條件之限制，即須於初犯經觀察、勒戒或強制戒治釋放
    後，5 年內均無施用毒品之行為，始能認其前所實施之觀察
    、勒戒或強制戒治已足遮斷毒癮，而得於5 年後再犯時，再
    予適用初犯之規定，重行觀察、勒戒等程序。倘5 年內已經
    再犯，被依法追訴處罰，縱其第3 次（或第3 次以上）施用
    毒品之時間在初犯釋放5 年以後，即與「5 年後再犯」之情
    形有別，且因已於「5 年內再犯」，顯見其再犯率甚高，原
    實施觀察、勒戒或強制戒治，已無法收其實效，而無5 年戒
    斷期之存在，自無再經觀察、勒戒及強制戒治之必要，即應
    依該條例第10條處罰，始符新法修正之本旨（最高法院95年
    度台非字第59號、第65號判決參照）。經查，本件被告前於
    88年間、90年間因施用毒品案件，先後經本院裁定送觀察、
    勒戒後，均認無繼續施用毒品之傾向，分別於89年1 月27日
    、90年3 月29日觀察、勒戒執行完畢釋放，並經士林地檢署
    檢察官以88年度毒偵字第1323號、90年度毒偵字第548 號為
    不起訴處分確定。嗣於觀察勒戒執行完畢5 年內，再自93年
    2 月中旬起至94年3 月23日止，因連續施用第二級毒品案件
    ，經本院以94年度易字第465 號判決處有期徒刑8 月確定，
    並於95年7 月1 日執行完畢，有上開判決書及臺灣高等法院
    被告前案紀錄表在卷可稽。是本件被告於96年3 月4 日中午
    12時許採尿往前回溯4 日內某時，施用第二級毒品甲基安非
    他命之犯行，距其90年3 月29日第2 次觀察勒戒執行完畢雖
    已逾5 年，惟被告在上開觀察勒戒執行完畢後5 年內，既又
    於93年2 月中旬起至94年3 月23日止再施用第二級毒品甲基
    安非他命，並經本院判處罪刑確定，揆諸前揭說明，本件被
    告施用毒品之犯行，即與毒品危害防制條例第20條第3 項所
    稱之「5 年後再犯」有別。故本件被告施用第二級毒品之犯
    行既非初犯，亦非毒品危害防制條例第20條第3 項所指「5
    年後再犯」之情形，即應依法訴追審理。從而，本案事證明
    確，被告犯行洵堪認定，應依法論科。
三、核被告所為，係犯毒品危害防制條例第10條第2 項之施用第
    二級毒品罪。其施用前持有第二級毒品甲基安非他命之低度
    行為，應為施用毒品之高度行為所吸收，不另論罪。又被告
    有事實欄所載犯罪科刑執行情形，有臺灣高等法院被告前案
    紀錄表在卷可憑，其於有期徒刑執行完畢5 年內故意再犯本
    件有期徒刑之罪，為累犯，依法加重其刑。爰審酌被告有多
    次施用毒品前科，經2 次觀察、勒戒後，仍未能杜絕毒品之
    誘惑，而再次施用第二級毒品，顯無戒絕毒品之毅力，惟犯
    罪後坦承犯行，態度尚稱良好等一切情狀，量處如主文所示
    之刑，以示懲儆。
四、扣案之吸食器2 組，為被告所有並供施用甲基安非他命所用
    之物，業據被告供承在卷，爰依刑法第38條第1 項第2 款規
    定宣告沒收。
據上論斷，應依刑事訴訟法第273 條之1 第1 項、第299 條第1
項前段、毒品危害防制條例第10條第2 項，刑法第11條、第47條
第1 項、第38條第1 項第2 款，判決如主文。
本案經檢察官陳銘鋒到庭執行職務
中　　華　　民　　國　　96　　年　　5 　　月　　31　　日
                  刑事第四庭法  官  杜惠錦
以上正本證明與原本無異。
如不服本判決，應於判決送達後10日內，向本院提出上訴狀。
                            書記官  蘇彥宇
中　　華　　民　　國　　96　　年　　6 　　月　　 5　　日
附錄本案所犯法條之依據：
毒品危害防制條例第10條
施用第一級毒品者，處 6 月以上 5 年以下有期徒刑。
施用第二級毒品者，處 3 年以下有期徒刑。
